臺灣基隆地方法院刑事判決　　　　　　　94年度訴緝字第15號
公　訴　人　臺灣基隆地方法院檢察署檢察官
被　　　告　甲○○
上列被告因贓物案件，經檢察官提起公訴（93年度偵字第4670號
、94年度偵字第550號），本院判決如下：
    主      文
甲○○收受贓物，累犯，處有期徒刑伍月，如易科罰金，以佰
元折算壹日。
    事      實
一、甲○○於民國八十九年間，因竊盜罪，經台灣基隆地方法院
    於九十年五月十八日以八十九年度易字第三００號刑事判決
    判處有期徒刑一年十月，甲○○不服提起上訴，經台灣高等
    法院於九十年七月三十一日以九十年度上易字第二三九七號
    刑事判決諭知上訴駁回而告確定，復於八十九年間，因搶奪
    罪，經台灣基隆地方法院於九十一年七月三十一日以八十九
    年度訴字第八五五號刑事判決判處有期徒刑一年六月，甲○
    ○不服提起上訴，嗣經撤回上訴而告確定，甲○○所犯上開
    二罪，經台灣基隆地方法院以九十二年度聲字第一四二號裁
    定定其應執行刑為有期徒刑三年二月，自九十年十月八日起
    開始執行刑期，於九十三年四月二十三日假釋出監，假釋期
    間因行刑累進處遇縮短刑期於九十三年八月二十一日屆滿，
    假釋期滿未經撤銷，其未執行之殘刑，以已執行論，而於九
    十三年八月二十一日執行完畢。詎猶不知悔改，甲○○明知
    吳益凡、吳得隆（以上二人已經本院分別判處有期徒刑二年
    二月、三年）所交付之國際牌型號為ＧＤ八八之行動電話一
    支及ＯＬＹＭＰＵＳ　ＭＪＵＭＩＮＩ廠牌數位相機一台係
    來不明之贓物（該二物價值分別為新臺幣五千元、九千元，
    原係乙○○所有，於民國九十三年十二月十日下午十一時三
    十分許，在基隆市○○路二八六號署立基隆醫院前遭吳益凡
    、吳得隆所搶奪），竟基於收受贓物之故意，於九十三年十
    二月十三日上午某時，在基隆市○○街豐達汽車修理廠前予
    以收受，藉以抵償吳益凡、吳得隆之前所積欠之欠款；李明
    龍（已經本院判處有期徒刑二月確定）亦明知甲○○所持有
    之上開數位相機係來路不明之贓物，仍基於寄藏贓物之故意
    ，於同日中午十二時許，受甲○○之委託而將上開數位相機
    藏匿於其基隆市○○路二十號三樓租屋處；周昭良（已經本
    院判處有期徒刑三月）亦明知甲○○所持有之上開行動電話
    係來路不明之贓物，仍基於故買贓物之故意，於九十三年十
    二月十四日，在基隆市廟口麥當勞速食店前，以與市價顯不
    相當之新臺幣二千元向甲○○買入上開行動電話。
二、案經基隆市警察局第二分局報請台灣基隆地方法院檢察署檢
    察官偵查起訴。
    理      由
一、訊據被告甲○○固不否認有於前揭時、地收受吳得隆、吳益
    凡所交付之國際牌型號為ＧＤ八八之行動電話一支及ＯＬＹ
    ＭＰＵＳ　ＭＪＵＭＩＮＩ廠牌數位相機一台，嗣以新臺幣
    （下同）二千元之價格出售上開行動電話予周昭良等情，核
    與同案被告吳得隆、吳益凡、周昭良於偵查、本院審理時之
    供述相符，復有被害人乙○○出具之贓物認領保管收據一紙
    在卷可稽，被告此部分之供述核與事實，堪信為真實，惟被
    告仍矢口否認有何收受贓物犯行，辯稱：吳得隆、吳益凡欠
    我五千元一直未還，後來偶遇吳得隆、吳益凡，他們說他們
    沒有錢，但剛好他們身上有朋友寄放的行動電話、數位相機
    ，所以他們就暫時將行動電話、數位相機交給我為質押，以
    後等他們清償債務，我再將行動電話、數位相機還給他們，
    我確實不知他們交給我的行動電話、數位相機是贓物，否則
    我也不敢拿，我真的沒有收受贓物之故意云云。惟查：被
    告所收受之國際牌型號為ＧＤ八八之行動電話一支及ＯＬＹ
    ＭＰＵＳ　ＭＪＵＭＩＮＩ廠牌數位相機一台，原係乙○○
    所有，價值分別為五千元、九千元，於九十三年十二月十日
    下午十一時三十分許，在基隆市○○路二八六號署立基隆醫
    院前遭吳益凡、吳得隆所搶奪，此已經同案被告吳得隆、吳
    益凡供承在卷，並據被害人乙○○於警詢時指訴綦詳，復有
    被害人乙○○出具之贓物認領保管收據一紙在卷可稽，故被
    告所收受之上開物品確為被害人乙○○遭吳得隆、吳益凡搶
    奪而得之贓物，已屬明確；被告與同案被告吳得隆、吳益
    凡彼此甚為熟識，被告於案發時根本不知同案被告吳得隆、
    吳益凡從事何種工作，且同案被告吳得隆、吳益凡甚且連區
    區之數千元亦要告貸，顯然同案被告吳得隆、吳益凡之經濟
    狀況甚為困窘，同案被告吳得隆、吳益凡身上竟然擁有價昂
    、體積小、質量輕之電子器材，而行動電話一般皆屬個人隨
    身攜帶之通訊器材，且行動電話、數位相機均便於攜帶，又
    何須委由他人保管，況乎請求代為保管之對象竟然是毫無資
    力之吳得隆、吳益凡，以被告對於吳得隆、吳益凡之瞭解，
    被告豈有不心生疑慮之理，竟然未向吳得隆、吳益凡詳細詢
    問行動電話、數位照相之確實來源，亦未向吳得隆、吳益凡
    詳細詢問寄放者之身分，輕信吳得隆、吳益凡所編造之係朋
    友寄放之說詞，已大違常情，況同案被告吳得隆、吳益凡自
    警訊伊始均供稱其未向被告提及行動電話及數位照相之來源
    ，被告所辯其有詢問吳得隆、吳益凡上開物品之來源，吳得
    隆、吳益凡告以係朋友寄放云云，亦與事實不符，以被告對
    於同案被告吳得隆、吳益凡資力、經濟狀況之瞭解，被告在
    未詢明上開物品來源之情形下，而收受吳得隆、吳益凡所持
    有之行動電話、數位相機，彼此顯然心照不宣；行動電話
    、數位相機倘係吳得隆、吳益凡設質之物，吳得隆、吳益凡
    隨時可能清償債務而取回該質物，被告應靜候一段時日待吳
    得隆、吳益凡前來償還並取回質物，且上開行動電話之價值
    為五千元，然被告卻反乎常情，未有任何等待，迅即於翌日
    即將上開行動電話以二千元之顯不相當之價格出賣予周昭良
    ，亦違常理，又被害人乙○○遭搶奪之行動電話價值為五千
    元，被告卻以顯不相當之價格即二千元賤賣予周昭良，倘同
    案被告吳得隆、吳益凡嗣後以該行動電話之價值遠高於五千
    元而要求被告賠償差額，被告又將如何自處，然被告卻有恃
    無恐，擅自處分上開行動電話，顯然吳得隆、吳益凡係以上
    開行動電話、數位相機抵償積欠被告之債務而非設質；被
    害人乙○○遭搶奪之行動電話價值為五千元，數位相機價值
    為九千元，合計價值為一萬四千元，然吳得隆、吳益凡僅積
    欠被告五千元，衡情吳得隆、吳益凡只要將其中一項交付予
    被告，即足以抵償積欠被告之債務，然被告卻要吳得隆、吳
    益凡以顯不相當之價格即一萬四千元抵償積欠被告之五千元
    債務，顯然被告明知吳得隆、吳益凡所持有之上開行動電話
    、數位相機係贓物，始有恃無恐敢於要求吳得隆、吳益凡以
    賤價抵償債務，並得翌日迅速將贓物脫手，被告有收受贓物
    之故意，至此已臻明確，被告所辯其不知係贓物云云，顯係
    事後卸責之詞，不足採信，本件罪證明確，被告收受贓物之
    犯行，堪以認定。
二、核被告所為，係犯刑法第三百四十九條第一項收受贓物罪。
    被告有如事實欄所載之犯罪科刑及執行完畢情形，有台灣高
    等法院被告全國前案紀錄表一紙在卷可按，其於有期徒刑執
    行完畢五年以內，再犯有期徒刑以上之本罪，為累犯，依法
    加重其刑。爰審酌被告前有多次犯罪紀錄，猶不知謹慎從事
    ，因急於回收債權而觸犯收受贓物之犯行，增添被害人遭搶
    奪財物追回之難度，助長搶奪之氣焰，及其犯罪後飾詞狡卸
    ，態度非佳，其刑度當然要與適用簡式審判程序之其餘同案
    被告有所區分等一切犯罪情狀，量處如主文所示之刑，並諭
    知易科罰金之折算標準。
據上論斷，應依刑事訴訟法第二百九十九條第一項前段、刑法第
三百四十九條第一項、第四十七條、第四十一條第一項前段，罰
金罰鍰提高標準條例第一條前段、第二條，判決如主文。
本案經檢察官林伯宇到庭執行職務。
中　　華　　民　　國　　94　　年　　8 　　月　　24　　日
                  刑事第二庭審判長法  官　王福康
                                  法  官  何怡穎
                                  法  官  徐世禎
以上正本證明與原本無異。
對於本件判決如有不服，應於收受送達後10日內，向本院提出上
訴書狀，上訴於臺灣高等法院，並按他造當事人之人數附具繕本
。
中　　華　　民　　國　　94　　年　　8 　　月　　24　　日
                            　　　書記官　王一芳
附錄論罪法條：
刑法第349條第1項：
收受贓物者，處3年以下有期徒刑、拘役或500元以下罰金。
